【裁判字號】    89,訴,664
【裁判日期】    900514
【裁判案由】    偽造文書等
【裁判全文】
臺灣嘉義地方法院刑事判決                          八十九年度訴字第六六四號
    公  訴  人  臺灣嘉義地方法院檢察署檢察官
    被      告  乙○○
右列被告因偽造文書等案件，經檢察官提起公訴（八十九年度偵字第六一○七號），
本院判決如左：
    主  文
乙○○連續行使偽造私文書，足以生損害於公眾及他人，處有期徒刑陸月，如易科罰
金，以參佰元折算壹日。變造「丙○○」之號碼Ｚ000000000號汽車駕駛執
照上被告照片壹張；豐智公司租用轎車合約書肆份上偽造之「丙○○」署名、臺南縣
警察局南縣交警字第五八九九九六號及嘉義縣警察局嘉縣警交字第Ｌ0000000
0號舉發違反道路交通管理事件通知單上偽造之「丙○○」署名均沒收。
    事  實
一、乙○○係喑啞人，於民國八十七年三月二十六日在台南縣學甲鎮○○路一一五號
    其住處前，見丙○○遺失之號碼Ｚ000000000號汽車駕駛執照放置在其
    車窗之雨刷上，竟意圖為自己不法之所有，將該駕駛執照據為己有後（侵占部分
    追訴權時效已完成），於八十七年間在其上址住處將該駕駛執照上之照片換貼為
    自己之照片。乙○○並基於概括犯意，自八十七年五月三十日起至八十八年七月
    二十二日止，連續四次持前開變造之駕駛執照至甲○○位於臺南縣下營鄉○○○
    路六十號之豐智小客車租賃股份有限公司（下稱豐智公司）租用汽車，足以生損
    害於丙○○及豐智公司之權益。乙○○復基於概括犯意，分別於八十七年九月十
    六日駕駛車牌號碼Ｎ六－四八四○號汽車，途經臺南縣學甲鎮○○路，及於八十
    九年一月二十二日駕駛車牌號碼ＣＩ－○五八九號自小客車，途經嘉義縣六腳鄉
    ○○○路臺十九線南段，均因違規經警取締，乙○○為避免繳交罰鍰，竟先後持
    前開變造駕駛執照，供警員製作違規舉發單，並於臺南縣警察局學甲分局及嘉義
    縣警察局之舉發違反道路交通管理事件通知單上偽簽「丙○○」之署押後，再交
    回執勤之警員，足生損害於道路交通之管理機關對於車輛管理之正確性及丙○○
    之權益。
二、案經嘉義縣警察局朴子分局報由臺灣嘉義地方法院檢察署檢察官偵查起訴。
    理  由
一、右揭事實，業據被告乙○○坦承不諱，核與被害人丙○○於警訊時陳稱：「（問
    ：你於何時何地遭人仿冒駕照使用？）共有二次，第一次八十七年九月十六日七
    時十分，在臺南縣學甲鎮○○路。第二次於八十九年一月二十二日十一時二十分
    ，在嘉義縣六腳鄉○○村○○○路上，被仿冒駕駛執照違規開罰單」，「我是要
    去換發駕照，經電腦查詢，才曉得被仿冒，以前曾遺失駕照」等語（詳八十九年
    九月二十三日警訊筆錄）及證人即豐智公司負責人甲○○於警訊時陳稱：「我是
    開設出租車行，於八十七年九月十六日以前，有一名男子持丙○○之駕照來租車
    」，「我認識乙○○是個啞巴」，「因為乙○○常常在我經營之租車行租車」，
    「乙○○是持丙○○之駕照租車，可是駕照上之相片是乙○○本人」等語（詳八
    十九年九月二十四日警訊筆錄）所述情節相符，且有豐智公司租用轎車合約書四
    份可佐。再本院令被告書寫「丙○○」三次，經勘驗後認與上開豐智公司租用轎
    車合約書四紙上「丙○○」字跡相符，有其書寫之紙附卷可稽，此外復有嘉義縣
    警察局舉發違反道路交通管理事件通知單及臺南縣警察局學甲分局舉發違反道路
    交通管理事件通知單影本各一紙在卷可稽，足證其自白與事實相符，本件事證明
    確，被告犯行堪予認定。
二、按被告在上開舉發違反道路交通管理事件通知單上偽簽「丙○○」姓名，不待依
    據習慣或特約，單從形式上觀察，即足以知悉係表示由丙○○名義出具領收通知
    聯之證明，屬刑法第二百十條所稱之私文書；被告復將該通知單交回處理之員警
    ，即行使上開偽造之私文書而主張係由「丙○○」領受通知單，足以生損害於警
    察機關舉發交通違規者之正確性及周丙○○本人之權益（參照最高法院八十三年
    台上字第六六三一號判例意旨）。核被告變造丙○○駕駛執照並持以行使，係犯
    刑法第二百十六條、第二百十二條之行使變造特種文書罪；又其在舉發違反道路
    交通管理事件通知單上偽造丙○○署名之行為，係犯刑法第二百十六條、第二百
    十條之行使偽造私文書罪。被告偽造署名之行為為偽造私文書之階段行為，又偽
    造及變造私文書之低度行為應為高度之行使行為所吸收，僅論以行使變造特種文
    書罪及行使偽造私文書罪。又其持變造駕駛執照向豐智公司租車四次及於交通違
    規時交予警員核對身分之行使變造特種文書罪與在舉發違反道路交通管理事件通
    知單上偽填「丙○○」之署名後交予警員之行使偽造文書罪等行為，時間緊接，
    所犯構成要件相同，顯係基於概括之犯意反覆為之，均為連續犯，爰各依刑法第
    五十六條之規定以一罪論，並加重其刑。又其所犯行使變造特種文書罪與行使偽
    造文書罪間，有方法結果牽連關係，應從一重之行使偽造文書罪論處。末查被告
    係瘖啞人，業據本院核對其殘障手冊，上載聽殘－重；語殘－重等語（詳本院八
    十九年十二月二十六日訊問筆錄），爰依刑法第二十條規定減輕其刑。爰審酌被
    告變造丙○○之駕駛執照向豐智公司租用汽車，並於交通違規時，為逃避被處罰
    鍰而偽造丙○○之署名，損害豐智公司、丙○○及警察機關舉發交通違規者之正
    確性，及犯罪後坦承犯行，態度良好等一切情狀，量處如主文所示之刑，並諭知
    易科罰金之折算標準。
三、變造「丙○○」之號碼Ｚ000000000號汽車駕駛執照上被告照片一張，
    雖未扣案，為被告所有供犯罪所用之物，應依刑法第三十八條第一項第二款規定
    宣告沒收；又豐智公司租用轎車合約書四份、嘉義縣警察局嘉縣警交字第Ｌ00
    000000號舉發違反道路交通管理事件通知單及臺南縣警察局學甲分局南縣
    警交字第五八九九九六號舉發違反道路交通管理事件通知單各一件內偽造「丙○
    ○」之署名，均應依刑法第二百十九條規定宣告沒收。
據上論斷，應依刑事訴訟法第二百九十九條第一項前段，刑法第五十六條、第二百十
六條、第二百十條、第二百十二條、第五十五條、第三十八條第一項第二款、第二百
十九條、第二十條、第四十一條第一項，罰金罰鍰提高標準條例第一條前段、第二條
，判決如主文。
本案經檢察官張長樹到庭執行職務。
中    華    民    國        九十      年      五      月      十四      日
                                      臺灣嘉義地方法院刑事第三庭
                                          法  官  張  育  彰
右正本證明與原本無異。
如不服本判決，應於判決送達後十日內向本院提出上訴狀( 應附繕本 )。
中    華    民    國        九十      年      五      月      十四      日
                                          書記官  馮  澤  文
附錄法條：刑法第二百十條
偽造、變造私文書，足以生損害於公眾或他人者，處五年以下有期徒刑。刑法第二百
十二條偽造、變造護照、旅券、免許證、特許證及關於品行、能力服務或其他相類之
證書、介紹書，足以生損害於公眾或他人者，處一年以下有期徒刑、拘役或三百元以
下罰金。
刑法第二百十六條
行使第二百十條至第二百十五條之文書者，依偽造、變造文書或登載不實事項或使登
載不實事項之規定處斷。


司法院資訊處製作；財團法人民間司法改革基金會備份。
